【裁判字號】    95,上訴,2762
【裁判日期】    951025
【裁判案由】    毒品危害防制條例
【裁判全文】
臺灣高等法院刑事判決                95年度上訴字第2762號
上  訴  人  臺灣臺北地方法院檢察署檢察官
被      告  甲○○
                    號3樓（現另案於臺灣台北監獄執行中）
指定辯護人  本院公設辯護人王永炫
上列上訴人因被告毒品危害防制條例案件，不服臺灣臺北地方法
院94年度訴字第1480號，中華民國95年 6月30日第一審判決（起
訴
案號：臺灣臺北地方法院檢察署94年度偵字第14732、15762號）
，提起上訴，本院判決如下：
    主  文
原判決撤銷。
甲○○連續轉讓第二級毒品，累犯，處有期徒刑壹年陸月，新台
幣柒佰元沒收，如全部或一部不能沒收時，以其財產抵償之；未
扣案之0000000000號之行動電話壹具沒收之，如不能
沒收時，追徵其價額，或以其財產抵償之。又連續轉讓第二級毒
品，累犯，處有期徒刑貳年陸月，新台幣參仟元沒收，如全部或
一部不能沒收時，以其財產抵償之；未扣案之00000000
00號之行動電話壹具沒收之，如不能沒收時，追徵其價額或以
其財產抵償之。應執行有期徒刑參年拾月，新台幣參仟柒佰元沒
收，如全部或一部不能沒收時，以其財產抵償之；未扣案之00
00000000號之行動電話壹具沒收之，如不能沒收時，追
徵其價額或以其財產抵償之。
    事  實
一、甲○○前於民國八十二年間，因違反麻醉藥品管理條例案件
    ，經臺灣臺北地方法院八十三年度易字第一○○九號判決判
    處有期徒刑六月，上訴後經本院八十三年度上易字第四一○
    三號判決撤銷原判決，改判有期徒刑七月確定；復於八十三
    年間因煙毒案件，經臺灣臺北地方法院八十三年度訴字第一
    四○一號判決判處有期徒刑五年四月，上訴後經本院八十三
    年度上訴字第五六一一號判決撤銷原判決，改判有期徒刑五
    年四月，上訴後經最高法院八十四年度臺上字第一五九二號
    判決駁回上訴而告確定，前後二罪，嗣經本院八十四年度聲
    字第八一○號裁定定應執行有期徒刑五年九月，於八十六年
    五月二十七日假釋付保護管束出監，嗣假釋遭撤銷而於九十
    一年十二月十五日始因縮短刑期執行完畢，竟仍不知悔改，
    明知安非他命係毒品危害防制條例第二條第二項所列管之第
    二級毒品，依法不得轉讓、持有，竟於九十三年十一月下旬
    ，基於轉讓第二級毒品安非他命之概括犯意，先向真實姓名
    年籍不詳之綽號「小陳」之成年男子，以新台幣（下同）三
    、四百元之價格，（非以意圖營利之意思）購得第二級毒品
    安非他命後，再以其所有之門號0000000000號之
    行動電話一具為聯絡工具，撥打給林森祥所使用之0000
    000000號行動電話，並在臺北縣新店市○○路六十六
    巷二十六號三樓林森祥之住處，前後二次分別以新臺幣（下
    同）三百元、四百元之價格，毫無獲利之情形下，連續二次
    轉讓第二級毒品安非他命予林森祥及其同居女友洪佳芬共同
    施用。嗣經臺北縣政府警察局新店分局於九十四年六月八日
    晚上二十時許，持臺灣臺北地方法院核發之搜索票，於林森
    祥住處查獲洪佳芬，並扣得洪佳芬所有之安非他命吸食器一
    組後，由洪佳芬供承前情，經警循線查獲甲○○。
二、約半年後，甲○○另行起意，基於概括犯意，自九十四年六
    月中、下旬以後，至同年八月中旬止，以上開其所有之門號
    0000000000號之行動電話為聯絡工具，連續多次
    撥打高世俊、高苡菱夫妻二人所使用之000000000
    0號、0000000000號之行動電話，在臺北縣新店
    市○○路○段一一四巷十六號之一高世俊、高苡菱夫妻之住
    處，以之前其以一千元之價格，非以意圖營利所購得之第二
    級毒品安非他命，仍以一千元之價格，於毫無獲利之情形下
    ，連續三次轉讓第二級毒品安非他命三次，合計得款三千元
    ，或無償轉讓第二級毒品安非他命予高世俊、高苡菱一次。
    嗣於九四年八月二十三日十四時三十分許，為警持搜索票，
    在高世俊夫妻住處查獲高世俊、高苡菱所有之吸食器一組、
    安非他命殘渣袋二只、安非他命殘渣二瓶，始知上情。經高
    苡菱連絡甲○○，於甲○○、呂錦到場而查獲甲○○。
三、案經臺北市政府警察局新店分局移送臺灣臺北地方法院檢察
    署檢察官偵查起訴。
    理  由
壹、程序部分
一、被告甲○○之警詢、偵訊筆錄均有證據能力，得採為證據。
  (一)、被告甲○○於原審辯稱：伊之警詢筆錄，係出於刑警違反
      其自由意思所製作，屬於非任意性之陳述；又偵訊時，未
      全部按照其意思而製作筆錄云云。原審公設辯護人則主張
      被告警詢筆錄未全程錄音，無證據能力云云。
  (二)、按有關被告警詢筆錄製作時之全程連續錄音，必要時全程
      連續錄影，以及被告自白之任意性規定，於刑事訴訟法第
      一百條之一、第一百條之二、及第一百五十六條分別定有
      明文。惟違背法定程序所取得之證據，有無證據能力，尚
      應考慮人權保障及公共利益之均衡性，同法第一百五十八
      條之四亦有明文。詳言之，依刑事訴訟法第一百條之二準
      用同法第一百條之一第一項之規定，司法警察（官）詢問
      犯罪嫌疑人，除有急迫情況且經記明筆錄者外，應全程連
      續錄音；必要時，並應全程連續錄影。考其立法目的，在
      於建立詢問筆錄之公信力，並擔保詢問程序之合法正當；
      亦即在於擔保犯罪嫌疑人對於詢問之陳述係出於自由意思
      及筆錄所載內容與其陳述相符。故司法警察（官）詢問犯
      罪嫌疑人如違背上開規定，其所取得之供述筆錄，究竟有
      無證據能力，原應審酌司法警察（官）違背該法定程序之
      主觀意圖、客觀情節、侵害犯罪嫌疑人權益之輕重、對犯
      罪嫌疑人在訴訟上防禦不利益之程度，以及該犯罪所生之
      危害，暨禁止使用該證據對於抑制違法蒐證之效果，及司
      法警察（官）如依法定程序有無發現該證據之必然性等情
      形，本於人權保障與社會安全之均衡維護精神，依比例原
      則，具體認定之。但如犯罪嫌疑人之陳述係屬自白，同法
      第一百五十六條第一項已特別規定「被告之自白，非出於
      強暴、脅迫、利誘、詐欺、違法羈押或其他不正之方法，
      且與事實相符者，得為證據」，則被告在警詢之自白如係
      出於自由意思而非不正之方法，且其自白之陳述與事實相
      符，縱令司法警察（官）對其詢問時未經全程連續錄音或
      錄影，致詢問程序不無瑕疵，仍難謂其於警詢自白之筆錄
      無證據能力。最高法院九十二年度台上字第六一一九號判
      決、九十三年度台上字第三七○號判決採相同見解。
  (三)、查：原審經勘驗被告於九十四年六月十一日及同年八月二
      十三日警詢錄音帶及九十四年八月二十三日偵訊光碟片。
      其中九十四年六月十一日製作警詢筆錄之時間，歷時約一
      時二十分許，共錄製兩捲錄音帶，惟第一捲錄音帶Ｂ面沒
      有聲音，致九十四年度偵卷字第一四七三二號卷（簡稱偵
      一四七三二卷）第八頁第九行至第九頁第九行之內容，無
      法比對。然該第八頁第九行至第九頁第九行之內容，與被
      告販賣、或轉讓之犯行無涉；而其餘有錄音部分，並無錄
      音中斷之情形，且製作筆錄之過程中，被告之母許周圓亦
      陪同在場，尚無違反被告自由意思陳述之跡證；另九十四
      年八月二十三日製作警詢筆錄之時間，歷時約一時三十分
      許，共錄製一捲錄音帶，該次錄音並無中斷，被告之母許
      周圓亦陪同在場，亦無違反被告自由意思陳述之跡證等情
      ，業經原審勘驗上開警詢錄音帶，並製作逐句譯文之勘驗
      筆錄在卷可稽（見原審卷第一四二至第一五九頁），被告
      指摘警詢筆錄非出於其任意陳述云云，實無可採。且被告
      於警詢及偵查中均聲稱冤枉，更否認販賣罪行，一再辯解
      與證人林森祥、洪佳芬、高世俊、高苡菱間存有恩怨與誤
      會，及自己獲案時，並無任何毒品被查扣可證被告確有販
      賣之行為云云，種種辯詞均在筆錄內記載明確，雖警詢筆
      錄中，有一小部分與被告犯行無關之紀錄，無錄音可考，
      揆諸前開說明，全程連續錄音、錄影之規定，旨在輔助筆
      錄之不足，並擔保被告陳述之任意性，苟被告之自白確係
      出於自由意思之陳述，雖無全程連續錄音之瑕疵，仍非謂
      該警詢筆錄不具證據能力。何況該遺漏之錄音與本案犯罪
      事實無重要關聯性，且錄音帶因換面，故有部分遺漏之處
      ，惟嗣旋即銜接之情形，亦所在多有。被告既未承認犯罪
      或以無賺錢置辯，且一再辯解其無辜，在筆錄中處處可見
      ，不但未見有何違反人權保障，或違反公共利益之事證，
      益可證實被告陳述之任意性，及筆錄確實反胦被告當時陳
      述之真實性。公設辯護人執以警詢筆錄未全程連續錄音，
      認無證據能力云云，亦無可採。綜上說明，被告警詢之筆
      錄，有證據能力。
  (四)、至於被告於九十四年八月二十三日偵訊筆錄，係全程連續
      錄音、錄影，並無任何出於強暴、脅迫、利誘、詐欺、違
      法羈押或其他不正之方法，致被告違背其自由意思之陳述
      ，亦經原審勘驗偵訊錄音帶，並製作逐句譯文之勘驗筆錄
      在卷可據（見原審卷第一六○至一六一頁），亦無被告所
      稱未照其意記載之情形，詳同前之勘驗筆錄逐句譯文，勘
      驗比對之結果，偵訊筆錄之記載與被告被偵訊當時之陳述
      內容相符，證據能力，自無可議。
二、證人林森祥、洪佳芬之警詢筆錄，均有證據能力，得採為證
    據。
  (一)、證人林森祥、洪佳芬於原審審理時，證詞與渠等在警詢時
      之陳述不符，證人林森祥更進一步稱係配合警方辦案，所
      供不實云云，而被告於本院審理中亦爭執證人林森祥、洪
      佳芬之陳述筆錄不具證據能力云云。則其二人警詢筆錄究
      有無證據能力？
  (二)、按刑事訴訟法第一百五十九條之二規定：被告以外之人於
      檢察事務官、司法警察官或司法警察調查中所為之陳述，
      與審判中不符時，其先前之陳述具有較可信之特別情況，
      且為證明犯罪事實存否所必要者，得為證據。其所謂「具
      有較可信之特別情況」（即學理上所稱之「特信性」），
      係指其陳述係在特別可信為真實之情況下所為者而言。例
      如被告以外之人出於自然之發言、臨終前之陳述，或違反
      自己利益之陳述等特別情形均屬之。蓋被告以外之人在類
      此特別情況下所為之陳述，就通常而言，其虛偽之可能性
      偏低，可信之程度較高，若該項陳述為證明犯罪事實存否
      所必要，依上規定，自得構成傳聞法則之例外，而承認其
      證據能力。上開規定所指「具有較可信之特別情況」，係
      屬傳聞證據例外取得證據能力之特別要件，與一般供述證
      據必須具備任意性之證據能力要件有別，二者不可混為一
      談。故被告以外之人於檢察事務官、司法警察官或司法警
      察調查中所為與審判中不符之陳述，縱係出於自由意思，
      然仍必須具備「具有較為可信之特別情況」及「證明犯罪
      事實存否所必要」之要件，始能採為證據。不能僅以被告
      以外之人在檢察事務官、司法警察官或司法警察調查中所
      為與審判中不符之陳述係出於其自由意思，即謂具有特別
      可信之情況，而採為犯罪之證據。最高法院九四年度台上
      字第五四九○號判決採同一見解。復按一般施用毒品者，
      其所稱向某人購買之供述，須補強證據以擔保其供述之真
      實性。良以施用毒品者其供述之憑信性本不及於一般人，
      況施用毒品者其供出來源，因而破獲者，法律復規定得減
      輕其刑，其有為偵查機關誘導、或為邀輕典而為不實之陳
      述之可能，其供述之真實性自有合理之懷疑。施用毒品者
      關於其向某人購買毒品之供述，必須補強證據佐證，以擔
      保其供述之真實性，俾貫澈刑事訴訟無罪推定及嚴格證明
      之基本原則。而茲所謂補強證據，指其他有關證明施用毒
      品者之關於毒品交易之供述真實性之相關證據而言，必須
      與施用毒品者關於毒品交易之供述，具有相當程度之關連
      性，而足使一般人對施用毒品者關於毒品交易之供述，並
      無合理之懷疑存在，而得確信其為真實，始足當之。若毒
      品購買者之供述證據，本身已有重大瑕疵，依嚴格證明之
      法則，苟已無法憑為犯罪事實之認定時，自無再論補強證
      據之必要，其理甚明。最高法院九十四年度台上字第二○
      三三號判決亦採相同見解。
  (三)、查：證人林森祥、洪佳芬在警詢指述安非他命來自「阿凱
      」，洪佳芬並不知被告之全名，只知綽號等語（見偵字第
      一四七三二號卷第十二至十三頁、第二十頁），原審審理
      時，經當庭指認「阿凱」即被告（見原審卷第一七一頁、
      一七二頁），核與證人高世俊、高苡菱指稱被告即是阿凱
      等語相符（見原審卷第一七四頁反面、第一七八頁反面、
      偵字第一四七三二號卷第五十五頁）；又被告之聯絡電話
      ，洪佳芬並不知情，致於警詢時指認有誤，林森祥嗣於警
      詢時更正被告之實際聯絡電話0000000000（見
      偵字第一四七三二號卷第十六至十七頁），顯見林森祥所
      指之阿凱與洪佳芬所指認者為同一人，該支電話核與證人
      高苡菱所述與被告聯絡之電話為同一號碼（見偵字第一四
      七三二號卷第五十五頁、原審卷第一七六頁反面、第一七
      八面反面），該電話號碼被告亦承認確為其使用無訛（見
      原審卷第七十八頁、一四四頁、一五二頁），益證林森祥
      所述之阿凱即為被告無誤；再者，林森祥分別於九十四年
      六月九日、十日及同年八月三日於警詢時指述被告施用毒
      品與提供毒品，惟在原審翻異前供證稱：毒品來自「阿福
      」者，果若確有阿福供應林森祥毒品，且為證人林森祥多
      年吸毒單一之供應者（見原審卷第一六九頁反面），何以
      連續三次供出被告不法行為，未曾提及綽號「阿福」者，
      且第二次與第三次之警詢相距約二個月，苟如所辯係配合
      警方辦案，九四年六月九日、十日之筆錄即已羅織被告之
      犯行，又何須於第三次警詢時，另指述被告罪刑較輕之施
      用毒品行為；以上種種跡證，足顯林森祥與洪佳芬警詢時
      之所述，並非子虛烏有，且被告與林森祥、洪佳芬常有往
      來，誤認之可能性不大，依卷證資料，又無林森祥、洪佳
      芬與被告有挾怨報復或其他具有非任意性陳述之情形，加
      以警詢所指之被告、電話、交易模式、價錢、次數、時間
      ，不但林森祥、洪佳芬二人供述大致相符，亦與證人高世
      俊、高苡菱所述之交易方式、對象等吻合，縱使洪佳芬被
      捕在先，於警詢時供出毒品來源，林森祥到案在後，亦與
      洪佳芬之筆錄製作先後有別，警方有提供洪佳芬之筆錄供
      林森祥觀看，亦不足推翻洪佳芬陳述之任意性、可信性，
      林森祥於參考洪佳芬之警詢筆錄後，遽為部分修正，如前
      所述，亦非全然受到洪佳芬之筆錄影響，彰顯林森祥陳述
      之任意性；再參酌證人李紀賢就本案如何查獲乙事，於偵
      訊時結證係查獲林森祥，由林森祥供述而循線查獲（見偵
      字第一四七三二號卷第五十一頁），益證林森祥警詢證詞
      之可信性。揆之前開說明，在證明被告犯罪事實存否必要
      的情況下，從客觀上之環境或條件等觀察，林森祥、洪佳
      芬之警詢陳述，有足以取代審判中交互詰問之可信性保證
      ，因認林森祥、洪佳芬兩人於警詢筆錄有證據能力。
三、按被告以外之人於審判外向法官所為之陳述，得為證據，刑
    事訴訟法第一百五十九條之一第一項定有明文，此被告以外
    之人如在本案審判中已經到庭，經交互詰問後，事實審法院
    認其先前向法官所為之陳述為可採，則屬證據取捨問題，與
    司法院釋字第五八二號解釋意旨無違；又被告以外之人於審
    判外之言詞或書面陳述，除法律有規定者外，不得作為證據
    ，刑事訴訟法第一百五十九條第一項定有明文。而所謂法律
    有規定者，包括同法第一百五十九條之一第二項規定「被告
    以外之人於偵查中向檢察官所為之陳述，除顯有不可信之情
    況者外，得為證據。」之例外情形。至於司法院大法官會議
    釋字第五八二號解釋，係在說明無論一般證人或共同被告，
    於審判中，均應依人證之法定調查程序，到場具結陳述，並
    接受被告之詰問，其陳述始得作為認定被告犯罪事實之依據
    之旨，與上開傳聞法則之相關規定無涉。本件原判決雖採證
    人徐振芳在偵查中向檢察官所為之供述為不利被告之認定，
    但原審前審審理時已依證人地位傳喚徐振芳，依法命其具結
    陳述後，並予被告詰問之機會，嗣原審審理時，並再提示徐
    振芳之上開各該供述筆錄及要旨，由被告依法辯論，有原審
    九十四年一月二十五日及原審九十四年十月二十日審判筆錄
    可按，原判決審酌後認證人徐振芳於偵查中向檢察官所為之
    陳述，雖與審判中之陳述不符，惟審判中之陳述係屬迴護之
    詞，故而採用彼向檢察官所為之陳述為證據，即不能指為違
    法。最高法院刑事判決九十五年度台上字第四二二號、九十
    五年度台上字第三七六號採相同見解。本件證人高世俊、高
    苡菱於警詢及偵查中經具結之陳述，業經原審法院審理時依
    證人地位傳喚其二人到庭，依法命其等具結陳述後，並予被
    告詰問之機會，嗣本院審理時，並再提示證人高世俊、高苡
    菱之上開各該供述筆錄及要旨，由被告依法辯論，有本院九
    十五年十月四日審判筆錄可按（見本院卷第五十二頁），揆
    諸前開說明，本件證人高世俊、高苡菱之前於警詢、偵查中
    經具結及原審之證述筆錄（見偵字第一五七六二號卷第十四
    至二十一頁、六十一頁反面至六十三頁、偵字第一四七三二
    號卷第五十四至五十五頁、原審卷第一七四頁反面至一七九
    頁），既已賦予被告反對詰問權，並踐行合法調查程序，各
    該證人供述筆錄或審判外之陳述，均得作為證據。被告於本
    院審理中空言爭執證人高世俊、高苡菱之陳述筆錄不具證據
    能力云云，亦無可採。
四、按：刑事訴訟法第一百五十九條第一項雖規定，被告以外之
    人於審判外之言詞或書面陳述，除法律有規定外，不得作為
    證據。惟同法第一百五十九條之五明定：「被告以外之人於
    審判外之陳述，雖不符前四條之規定，而經當事人於審判程
    序同意作為證據，法院審酌該言詞陳述或書面陳述作成時之
    情況，認為適當者，亦得為證據。」、「當事人、代理人或
    辯護人於法院調查證據時，知有第一百五十九條第一項不得
    為證據之情形，而未於言詞辯論終結前聲明異議者，視為有
    前項之同意。」，其立法理由在於傳聞證據未經當事人之反
    對詰問予以核實，乃排斥其證據能力。惟當事人如放棄對原
    供述人之反對詰問權，於審判程序表示同意該等傳聞證據可
    作為證據，此時，法院除認該傳聞證據欠缺適當性外，自可
    承認其證據能力。又當事人、代理人或辯護人於調查證據時
    ，知有刑事訴訟法第一百五十九條第一項不得為證據之情形
    ，卻表示「對於證據調查無異議」、「沒有意見」等意思，
    而未於言詞辯論終結前聲明異議者，應視為已有將該等傳聞
    證據採為證據之同意。最高法院九十三年度台上字第三五三
    三號、九十四年度台上字第二九七六號判決亦採同一見解。
    經查，本案被告甲○○、辯護人及檢察官於原審及本院準備
    程序期日、審判期日，對本案之全部證據即：證人呂錦於
    警詢及偵查中經具結之證述筆錄、證人李紀賢於偵查中經具
    結之證述筆錄，暨原審地院勘驗警詢錄音帶、偵訊光碟之勘
    驗筆錄等，表示對證據能力不爭執（僅爭執部分證據之證明
    力），復於審判期日就原審、本院一一提示之證據於言詞辯
    論終結前，均未就所調查之證據主張有刑事訴訟法第一百五
    十九條第一項不得為證據之情形，是參照上開說明要旨，本
    案經調查之證據，均有證據能力。
五、又卷附台灣大哥大股份有限公司九十四年九月二十日法警○
    九四六一五一六號函附0000000000號電話之雙向
    通聯紀錄乙份，係電話公司機房機器之操作紀錄，並非人之
    陳述，非傳聞證據；另扣案高世俊、高苡菱所有之安非他命
    殘渣袋等物證，均與本案事實具有自然的關聯性，經查並無
    不得作為證據之限制，自得作為證據。
貳、實體部分
甲、有罪部分
一、訊據被告矢口否認販賣安非他命犯行，辯稱；伊未販賣或提
    供安非他命予林森祥、洪佳芬，至於高世俊、高苡菱部份，
    係幫渠等購買，並未賺渠等錢，如有販賣安非他命，何以獲
    案時，並未搜到任何之毒品云云。惟查：
  (一)、證人林森祥、洪佳芬於警詢時已明確供承九十四年六月八
      日查扣之安非他命吸食器為洪佳芬所有，安非他命係於九
      十三年十一月間以每次三、四百元，由林森祥向阿凱購買
      的，阿凱之真實姓名不詳，阿凱電話為00000000
      00，共買二次，是被告直接送到洪佳芬住處，由林森祥
      收受後轉讓給洪佳芬施用等事實證述明確（見偵字第一四
      七三二卷第十二至十四頁、第十六至十七頁、第十九至二
      十頁），且二人就供應者、交易方式、地點、價格、次數
      於警詢之供述情節均大致吻合，證人洪佳芬更於原審中當
      庭指認「阿凱」即為被告，並證稱：大家都稱呼被告為「
      阿凱」，林森祥也是叫他「阿凱」，其在警詢時所稱安非
      他命係透過林森祥跟「阿凱」購買等情係屬實在等語（見
      原審卷第一七二頁正、反面、一七三頁反面），益見渠二
      人警詢時所言非虛。而證人林森祥、洪佳芬雖於原審審理
      時翻異前詞，證人林森祥改稱：安非他命係向綽號「阿福
      」者所買；證人洪佳芬亦改稱安非他命係其他朋友提供云
      云，惟此與證人林森祥、洪佳芬二人前開於警詢之陳述，
      已有不符，況證人林森祥、洪佳芬均指述安非他命來自綽
      號「阿凱」之人，而證人洪佳芬於警詢中雖曾錯指「阿凱
      」之聯絡電話，證人林森祥於第二次警詢時，亦明確證陳
      洪佳芬所稱提供安非他命之「阿凱」即為被告甲○○，並
      指正「阿凱」之正確聯絡電話為0000000000號
      ，且上開電話被告自承為其使用無訛（見原審卷第七十八
      頁）；另證人洪佳芬於原審中更當庭指認「阿凱」即為被
      告，並稱警詢指述安非他命係透過林森祥跟「阿凱」購買
      等情屬實，益見被告確係證人林森祥、洪佳芬於警詢所指
      提供安非他命綽號「阿凱」之人無疑，渠二人嗣後翻異前
      詞，在在均屬迴護被告、林森祥之托詞，不足採信。至於
      林森祥有無涉及偽證，則應由檢察官另行依法處理。
  (二)、被告即為綽號「阿凱」之人，被告以原價轉讓毒品，並無
      賺取差價利潤，故證人高苡菱需用毒品時，即以0000
      000000、0000000000號與被告之000
      0000000號行動電話連絡，或被告至新店地區時，
      亦會主動與高苡菱連絡，交易地點係由被告送到證人高世
      俊、高苡菱夫妻之台北縣新店市住處，價格為每包安非他
      命一千元，每次一包，而於九十四年六月至八月間，其等
      曾有償交易三次，至於九十四年八月二十三日為警查獲之
      安非他命殘渣袋，該其中一包安非他命係被告無償提供的
      ，無償提供僅此一次等事實，業經證人高世俊、高苡菱二
      人於警詢及偵查、原審中經具結後證述明確在卷（見偵字
      第一四七三二號卷第五十四至五十五頁、偵一五七六二卷
      第十五至十六頁、第十九至二十頁、第六十一頁反面至第
      六十三頁、原審卷第一七四頁反面至第一七八頁），參以
      被告於九十四年八月二十三日警詢時，就證人高世俊、高
      苡菱經警查獲時，指訴渠等施用之安非他命係向被告購買
      乙節，已坦承確有其事（見偵字第一五七六二號卷第十頁
      、原審卷第一五三頁），嗣於警詢中雖改稱係誤會，仍稱
      是幫忙高世俊及高苡菱二人以一千或二千元代價向綽號「
      小陳」之男子購入，向他人購買沒有賺他們的錢等語（見
      偵字第一五七六二號卷第十二頁、原審卷第一五七至一五
      八頁），並於偵查時供稱：有找「小陳」幫忙高世俊、高
      苡菱買毒後，再交予其二人，但都沒賺錢等語（見偵字第
      一五七六二號卷第五十八頁、原審卷第一五九頁），此均
      有被告警詢筆錄及原審勘驗譯文各乙份及扣案高世俊、高
      苡菱所有之安非他命殘渣袋可稽，是由被告及證人高世俊
      、高苡菱二人前開供述內容，可知被告雖否認有販賣安非
      他命毒品予證人高世俊、高苡菱之事實，惟被告確曾有償
      、無償提供安非他命予高世俊、高苡菱二人無訛。
  (三)、再觀諸被告甲○○以0000000000號行動電話與
      證人高苡菱以0000000000號行動電話於九十四
      年六月十一日、十三日、十五日、十七日、二十三日、二
      十四日、二十七日、三十日；同年七月一日、四日、六日
      、八日、九日、十一日、十六日、二十五日之通聯紀錄（
      見偵字第一四七三二號卷第九十頁、九十二至九十四頁、
      九六頁、九七頁、九九頁、一○一頁、一○二頁、一○五
      至一○九頁、一一一頁、一一二頁、一一五頁、七十一頁
      ）；被告甲○○以上開行動電話與證人高苡菱00000
      00000號行動電話於九十四年六月五日、八日、十一
      日、十九日、二十六日；同年七月十七日、十八日、二十
      二日、二十三日、二十五日、二十七日、三十一日之通聯
      紀錄（見同上偵查卷第八十二至八十三頁、八十七頁、九
      十頁、九十五頁、九十八頁、一一八頁、六十三頁、六十
      六至六十八頁、七十一頁、七十三頁、七十七頁），均有
      頻繁通話之情形，此有台灣大哥大股份有限公司九十四年
      九月二十日法警○九四六一五一六號函附被告甲○○，用
      戶門號0000000000號電話自九十四年六月一日
      起至同年七月三十一日止之雙向通聯紀錄乙份在卷可佐（
      見偵字第一四七三二卷第六十三至一一八頁），足見被告
      與高苡菱間平日時常聯繫，關係匪淺，參酌被告偶爾會在
      高苡菱住處休息等情以觀（見偵字第一四七三二卷第五十
      四頁、原審卷第一七八、一七九頁），益見高苡菱與被告
      間並無嫌隙，證人高苡菱、高世俊之前揭證詞，應非挾怨
      報復，虛構罹織被告罪名所為，被告有償、無償提供安非
      他命予高苡菱、高世俊部分，與被告此部分之自白相符，
      堪可信實。
  (四)、至被告嗣後於原審及本院審理中否認有販賣毒品之情事，
      而翻異改稱只有請高世俊、高苡菱二人施用安非他命二、
      三次，並無金錢交易云云（見原審卷第一八三頁、本院卷
      第五十四頁）。查被告雖有一次無償轉讓安非他命供高世
      俊、高苡菱二人施用，惟其餘三次轉讓行為，高世俊、高
      苡菱二人均有支付金錢，僅被告係以原價轉讓並無賺取差
      價利潤之事實，已經被告自承在卷，並經證人高世俊、高
      苡菱二人指述明確，被告嗣後辯稱並無金錢交易云云，顯
      屬卸責之詞，洵非可採。
  (五)、綜上所述，被告犯行，事證明確，自應依法論科。
二、法律適用
  (一)、核被告甲○○所為，係犯毒品危害防制條例第八條第二項
      之轉讓第二級毒品罪。
  (二)、公訴人起訴意旨認為被告涉犯同法第四條第二項販賣第二
      級之罪名，惟關於販賣毒品之犯罪，以主觀上以營利為目
      的而販入或賣出為其構成要件，而被告主觀上是否具有販
      賣營利之目的，及客觀上有無向他人販入毒品或賣出毒品
      之事實，均應依證據認定之，如未能發現相當之證據，或
      證據不足以證明，不能以推測或擬制之方法，為認定被告
      有販賣毒品犯罪之裁判基礎，最高法院九十四年度臺上字
      第二四四六號判決採相同見解。換言之，毒品危害防制條
      例所處罰之「販賣」毒品罪，所著重者為被告在主觀上有
      藉以牟利之惡性，及對毒品之擴散具有較有償或無償轉讓
      行為更嚴重之危害性，被告「營利」之意圖係從客觀之社
      會環境、情況及證人、物證等資料，依據證據法則綜合研
      判認定，最高法院六十七年度台上字第二五○○號、六十
      九年度台上字第一六七五號判例採同一見解。本案被告否
      認有何牟利而販售之行為，檢察官就被告如何營利之意圖
      或者販售每包不詳重量之成本與出賣價格間差額之利得等
      有關販賣罪名之要件，尚未舉證以實其說，參前說明，本
      院自難以該罪相繩，惟因被告提供安非他命予他人施用之
      事實，業經證實，詳如前述，起訴之基本社會事實相同，
      爰依法變更起訴法條。
  (三)、被告前開轉讓安非他命前持有之低度行為，應為轉讓之高
      度行為所吸收，而不另論罪。
  (四)、被告行為後，刑法第五十六條連續犯之規定，業於九十四
      年一月七日修正公布刪除，並於九十五年七月一日施行，
      則被告之犯行，因行為後新法業已刪除連續犯之規定，此
      刪除雖非犯罪構成要件之變更，但顯已影響行為人刑罰之
      法律效果，自屬法律有變更，依新法第二條第一項規定，
      比較新、舊法結果，仍應適用較有利於被告之行為時法律
      即舊法論以連續犯（最高法院九十五年第八次刑事庭會議
      決議參照）。被告甲○○先後無利潤轉讓提供安非他命予
      林森祥、洪佳芬二次、每次三或四百元許；又先後無利潤
      轉讓提供安非他命予高世俊、高苡菱四次，前三次每次一
      千元，第四次無償等行為，均時間緊接，手法相同，觸犯
      構成要件相同之罪名，顯係基於概括犯意所為，均為連續
      犯，均應依修正前刑法第五十六條連續犯規定論以一罪，
      並分別加重其刑。
  (五)、另公訴人雖未就被告甲○○於九十四年八月中旬無償提供
      高世俊、高苡菱施用安非他命一次之事實，提起公訴，然
      此部分轉讓行為之犯罪事實與起訴部分，有連續犯之裁判
      上一罪關係，為起訴之效力所及，本院自得合一審判，附
      此敘明。
  (六)、被告有事實欄所示刑之執行情形，此有被告前案紀錄表乙
      紙附卷可稽，茲於五年以內再故意犯本件有期徒刑以上之
      罪，不論依修正前之刑法第四十七條，或修正後之刑法第
      四十七條第一項之規定，均構成累犯，對被告而言並無有
      利或不利之情形，自不生新舊法比較之問題，應逕依修正
      前之刑法第四十七條，論以累犯，加重其刑，並依法遞加
      之。
  (七)、被告甲○○於九十三年十一月下旬轉讓第二級毒品安非他
      命予林森祥、洪佳芬二人；另於九十四年六月中下旬後又
      再轉第二級毒品安非他命予高世俊、高苡菱二人，其間間
      隔達半年以上，顯非基於概括犯意所為，應屬另行起意，
      自應分論併罰。
三、原判決以被告甲○○罪證明確，予以論科，固非無見，惟查
    ：
  (一)、毒品危害防制條例第十九條第一項規定：「犯第四條至第
      九條、第十二條、第十三條或第十四條第一項、第二項之
      罪者，其供犯罪所用或因犯罪所得之財物，均沒收之，如
      全部或一部不能沒收時，追徵其價額或以其財產抵償之」
      。乃刑法第三十八條第一項第二款、第三款之特別規定，
      採義務沒收主義，故供犯前述各罪所用之物，如屬犯人所
      有，即應依上開特別規定宣告沒收，方屬適法。最高法院
      九十五年度台上字第四六一二號判決採同一見解。原判決
      認定被告甲○○以其所有未扣案0000000000號
      行動電話，供其聯絡轉讓第二級毒品安非他命事宜所用之
      物，竟未依毒品危害防制條例第十九條第一項之規定，宣
      告沒收，並為「如不能沒收時，追徵其價額或以其財產抵
      償之」之諭知，則有判決不適用法則之違背法令。
  (二)、又行為後法律有變更者，依修正前刑法第二條第一項之規
      定，以適用裁判時法為原則，如行為時法有利於行為人，
      則例外適用行為時法；依修正後刑法第二條第一項規定，
      以適用行為時法為原則，惟如裁判時法有利於行為人，則
      例外的適用裁判時法。以往實務見解，認原判決未及比較
      適用新舊法時，上訴後，雖比較結果以舊法有利於行為人
      ，而原判決別無其他撤銷事由，仍應由本院以此為由撤銷
      改判。惟修正後之規定係以適用行為時法為原則，因此原
      判決雖未及比較適用，然上訴本院後，關於連續犯、數罪
      併罰之規定，經比較新舊法，行為後之法律並非較有利於
      行為人，仍應適用行為時法，則原判決適用行為時法即無
      不當，自不構成撤銷之事由，併予敘明。
四、檢察官以被告所犯係毒品危害防制條例第八條第二項之轉讓
    第二級毒品安非他命罪，原判決未依毒品危害防制條例第十
    九條第一項之規定宣告沒收未扣案之0000000000
    號行動電話，指摘原判決不當為有理由，自應由本院將原判
    決予以撤銷改判。爰審酌被告有犯罪前科，素行欠佳、多與
    毒品有關、犯後飾詞否認、毫無悔意、提供毒品害己又害人
    、戕害社稷健康、另審酌被告犯罪之動機、目的、手段、家
    庭、經濟等一切情狀，分別就轉讓林森祥、洪佳芬部分，量
    處有期徒刑一年六月，就轉讓高世俊、高苡菱部分，量處有
    期徒刑二年六月。又被告行為後，刑法第五十一條有關數罪
    併罰部分，亦有修正，修正前刑法第五十一條規定：「數罪
    併罰，分別宣告其罪之刑，依左列各款定其應執行者：」其
    中第五款規定：「宣告多數有期徒刑者，於各刑中之最長期
    以上，各刑合併之刑期以下，定其刑期。但不得逾二十年。
    」，修正後刑法第五十一條第五款則規定：「宣告多數有期
    徒刑者，於各刑中之最長期以上，各刑合併之刑期以下，定
    其刑期。但不得逾三十年。」，經比較新舊法之結果，修正
    後之規定並非較有利於被告，依刑法第二條第一項前段之規
    定，仍應依修正前之刑法，就被告前開所犯二次轉讓第二級
    毒品罪所處之刑，定其應執行刑為有期徒刑三年十月，以示
    懲儆。
五、又被告無利潤提供林森祥、洪佳芬之二次所得合計七百元，
    提供高世俊、高苡菱三次所得三千元，合計三千七百元，係
    被告因犯罪所得之財物，爰依毒品危害防制條例第十九條第
    一項規定為沒收之，如全部或一部不能沒收時，以其財產抵
    償之。另被告甲○○所有之0000000000號之行動
    電話乙具，係被告甲○○所有聯絡轉讓第二級毒品安非他命
    所用之物，雖未扣案，但無證據可認業已滅失，仍應依毒品
    危害防制條例第十九條之規定宣告沒收之，如不能沒收時，
    追徵其價額或以其財產抵償之。至於扣案之吸食器共二組、
    安非他命殘渣袋二只、安非他命殘渣二瓶等物，分屬洪佳芬
    、高世俊、高苡菱所有，並非被告所有供犯罪所用之物，依
    主從刑不可分原則，由各該涉案人自身案件諭知沒收銷燬或
    沒收即可，爰不另為沒收或沒收銷燬之諭知，附此說明。
乙、不另無罪諭知部分
一、公訴意旨另以：被告甲○○於不詳時間、地點將其購入之毒
    品安非他命，轉讓友人呂錦持用。嗣於九十四年八月二十
    三日十四時三十分，警方持臺灣臺北地方法院核發之搜索票
    ，在前高世俊、高苡菱前揭地點查獲甲○○及其友人呂錦
    ，並當場扣得呂錦所有之安非他命殘渣袋一只及玻璃球一
    個，因認被告涉嫌於八十八年間及九十四年間轉讓安非他予
    呂錦，係犯毒品危害防制條例第八條第二項之罪嫌云云。
二、訊據被告否認有何轉讓安非他命予呂錦之犯行，辯稱：伊
    與呂錦已有半年沒有聯絡了，九十二年那時伊在戒治中，
    不可能轉讓毒品給他等語。
三、公訴人認被告甲○○就呂錦部分，亦涉及毒品危害防制條
    例第八條第二項轉讓第二級毒品罪，無非係以被告之自白、
    證人呂錦於警、偵訊之陳述及呂錦獲案時查扣之上揭物
    品等為其主要論據。
四、按犯罪事實應依證據認定之，無證據不得認定犯罪事實；不
    能證明被告犯罪者，應諭知無罪之判決，刑事訴訟法第一百
    五十四條第二項、第三百零一條第一項分別定有明文。又被
    告或共犯之自白，不得作為有罪判決之唯一證據，仍應調查
    其他必要之證據，以察其是否與事實相符，刑事訴訟法第一
    百五十六條第二項亦有明文。又認定不利於被告之事實，須
    依積極證據，茍積極證據不足為不利於被告事實之認定時，
    即應為有利於被告之認定，更不必任何有利之證據；又刑事
    訴訟法上所謂認定犯罪事實之積極證據，係指適合於被告犯
    罪事實認定之積極證據而言，雖不以直接證據為限，間接證
    據亦包括在內，然而無論直接或間接證據，其為訴訟上之證
    明，須於通常一般之人均不致有所懷疑，而得確信其為真實
    之程度者，始得據為有罪之認定，倘其證明尚未達到此一程
    度，而有合理之懷疑存在而無從使事實審法院得有罪之確信
    時，即應由法院為諭知被告無罪之判決，最高法院四十年臺
    上字第八六號、三十年上字第八一六號、二十九年上字第三
    一○五號、七十六年臺上字第四九八六號判例均採同一見解
    。經查：
  (一)、被告於偵查中時先稱：伊與呂錦已有半年多未聯絡，獲
      案前兩天才以電話聯絡等語，復又稱九十四年間有幫呂錦
      買過安非他命一、二次等語，均有被告偵查筆錄及原審
      勘驗譯文各乙份在卷可憑（見偵字第一五七六二號卷第五
      十八頁、原審卷第一五九至一六○頁），嗣於原審及本院
      審理時均一致否認有何提供安非他命給呂錦，並稱：已
      有半年多沒有與呂錦聯絡，或許更久二、三年等語（見
      原審卷第一八一頁反面、本院卷第五十二頁反面），被告
      供述，前後已有不一，且證人呂錦於警詢及偵查結證時
      ，均未陳述被告於九十四年間有提供安非他命供伊施用（
      見偵字第一五七六二號卷第二十三至二十六頁、第六十至
      六十一頁）。而證人呂錦雖坦承第一次施用安非他命係
      八十八年九月，最後一次係同年十月間等語（見偵字第一
      五七六二號卷第二十五頁），復於偵查中結證稱：被告於
      八十八年間有請伊一次等語（見偵字第一五七六二號卷第
      六十頁反面），然此與被告前揭自白內容不符，復查卷內
      又無被告於九四年間轉讓安非他命之積極證據，揆前說明
      ，自不能以被告之自白為唯一證據，予以論罪科刑。
  (二)、次查：被告因強制戒治案件於八十八年二月五日入台北戒
      治所，同年十二月三十日執行完畢，接續執行事實欄所述
      撤銷假釋後之有期徒刑殘刑，至九十一年十二月十五日始
      縮短刑期執畢出監，此有台灣高等法院被告前案紀錄表在
      卷可稽。被告於八十八年二月五日起至九十一年十二月十
      四日止，人既在監強制戒治或服刑，則於證人呂錦所述
      施用安非他命之時間，自無從轉讓安非他命予呂錦至明
      。另果若被告確有於八十八年間有轉讓安非他命予呂錦
      之犯行，轉讓時間亦應在其進入監所之前（即於八十八年
      二月五日之前），然此與證人呂錦證稱八十八年九月間
      第一次施用之陳述，已有不符。再者，證人呂錦所述第
      一次吸食時間係八十八年九月，證人呂錦苟由被告處受
      讓安非他命，竟持有長達七個月以上之時間（迄至八十八
      年九月間），始行施用，亦與常情不合，且亦無任何誘因
      ，足使呂錦就其所不知或不熟悉之毒品，願持有七個月
      以上後，復拿出施用。是證人呂錦前開所稱八十八年間
      被告有請伊施用安非他命一次乙節，殊值存疑，非可遽採
      。
  (三)、又呂錦獲案被查扣之殘渣袋、及吸食器，固可為呂錦
      持有或施用毒品之證據，惟與被告轉讓安非他命亦無必然
      之關連性，尚不足為被告轉讓呂錦安非他命之依據。按
      刑事訴訟法第一百六十一條第一項規定：檢察官就被告犯
      罪事實，應負舉證責任，並指出證明之方法。因此，檢察
      官對於起訴之犯罪事實，應負提出證據及說服之實質舉證
      責任。倘其所提出之證據，不足為被告有罪之積極證明，
      或其指出證明之方法，無從說服法院以形成被告有罪之心
      證，基於無罪推定之原則，自應為被告無罪判決之諭知，
      最高法院九十二年臺上字第一二八號判例採同一見解。本
      件於原審調查審理時，修正之刑事訴訟法關於舉證責任之
      規定，已經公布施行，檢察官仍未提出適合證明關於被告
      轉讓安非他命予呂錦之轉讓第二級毒品犯罪事實之積極
      證據，並說明其證據方法與待證事實之關係；而本院對於
      卷內訴訟資料，復已逐一剖析，參互審酌，仍無從獲得被
      告甲○○涉犯前揭犯罪行為之有罪心證。此外，又查無積
      極證據足資證明被告甲○○有此部分之犯行，自屬不能證
      明其此部分之犯罪，依前揭說明，本應為被告無罪之諭知
      ，惟公訴意旨認被告此部分犯行與前開有罪部分，有裁判
      上一罪之關係，爰不另為無罪之諭知。
據上論斷，應依刑事訴訟法第三百六十九條第一項前段、第三百
六十四條、第二百九十九條第一項前段、第三百條，毒品危害防
制條例第八條第二項、第十九條第一項，刑法第二條第一項、第
十一條前段、修正前刑法第五十六條、第四十七條、第五十一條
第五款，判決如主文。
本案經檢察官黃東焄到庭執行職務
中    華    民    國    95    年    10    月    25    日
                  刑事第一庭審判長法  官  蔡  長  溪
                                  法  官  陳  春  秋
                                  法  官  林  俊  益
以上正本證明與原本無異。
如不服本判決，應於收受送達後十日內向本院提出上訴書狀，其
未敘述上訴之理由者並得於提起上訴後十日內向本院補提理由書
。
                                  書記官  廖  月  女
中    華    民    國    95    年    10    月    31    日
附錄：本案論罪科刑法條全文
附錄:毒品危害防制條例第八條第二項。
毒品危害防制條例第8條轉讓第一級毒品者，處1年以上7年以下
有期徒刑，得併科新臺幣1百萬元以下罰金。
轉讓第二級毒品者，處6月以上5年以下有期徒刑，得併科新臺幣
70萬元以下罰金。
轉讓第三級毒品者，處3年以下有期徒刑，得併科新臺幣30萬元
以下罰金。
轉讓第四級毒品者，處1年以下有期徒刑，得併科新臺幣10萬元
以下罰金。
前四項之未遂犯罰之。
轉讓毒品達一定數量者，加重其刑至二分之一，其標準由行政院
定之。


司法院資訊處製作；財團法人民間司法改革基金會備份。
